臺灣板橋地方法院刑事判決　　　　　　　　　　　　九十三年度訴緝字第二四一號
　　公　訴　人　臺灣板橋地方法院檢察署檢察官
　　被　　　告　甲○○
右列被告因毒品危害防制條例案件，經檢察官提起公訴（九十一年度毒偵字第四四九
號）及移送併辦（臺灣臺北地方法院檢察署九十三年度毒偵字第一０九六號、第一０
九七號），本院依簡式審判程序判決如左：
    主  文
甲○○施用第一級毒品，累犯，處有期徒刑柒月。又連續施用第二級毒品，累犯，處
有期徒刑拾月；扣案之第二級毒品甲基安非他命壹包（驗餘淨重零點零參公克）沒收
銷燬之。應執行有期徒刑壹年肆月；扣案之第二級毒品甲基安非他命壹包（驗餘淨重
零點零參公克）沒收銷燬之。
    事  實
一、甲○○前因施用毒品案件，經本院依檢察官之聲請裁定送觀察、勒戒後，因認無
    繼續施用毒品之傾向，而由臺灣板橋地方法院檢察署檢察官於民國八十七年九月
    二十九日以八十七年度偵字第一九六二四號為不起訴處分；其再因施用毒品案件
    ，經臺灣臺北地方法院依檢察官之聲請裁定送觀察勒戒及強制戒治，八十九年十
    一月三日強制戒治期滿執行完畢，上開施用毒品犯行另經檢察官提起公訴，由臺
    灣臺北地方法院以八十九年度北簡字第六五０號判處有期徒刑五月確定，於九十
    年四月三日執行完畢。詎猶未戒除毒癮，基於施用第一級毒品海洛因之犯意，於
    九十一年一月十五日晚間十一時許為警採尿回溯二十六小時內之某時，在林武毅
    位於臺北縣永和市○○路七百二十號二樓之住處內，以將海洛因捲於香煙內之方
    式，施用海洛因一次；另基於施用第二級毒品甲基安非他命之概括犯意，自九十
    年年底某日起至九十三年十一月五日止，在台北市○○街二一０巷二號二樓、臺
    北縣土城市○○路○段一二七號十四樓之三等地住處，以將甲基安非他命放置於
    玻璃球上燒烤吸食之方式，連續施用甲基安非他命多次。嗣先於九十一年一月十
    五日晚間七時四十五分許，為警在臺北縣永和市○○路七二０號二樓查獲；再於
    九十三年一月十二日中午十二時許，為警在臺北市○○街二一０巷二號二樓查獲
    ，並當場扣得第二級毒品甲基安非他命一包（驗餘淨重零點零三公克）。
二、案經臺北縣政府警察局三重分局移送臺灣板橋地方法院檢察署檢察官偵查起訴，
    及由臺北縣政府警察局板橋分局移送臺灣臺北地方法院檢察署檢察官偵查後移送
    併辦。被告甲○○於本院準備程序進行中，就被訴事實為有罪之陳述，經告知簡
    式審判程序之旨，並聽取公訴人、被告之意見後，本院合議庭裁定由受命法官獨
    任進行簡式審判程序。
      理  由
一、右揭犯罪事實，業遽被告於本院準備程序、審理時均自白不諱，其於九十一年一
    月十五日為警查獲後採集之尿液檢體，經送驗結果，確呈嗎啡陽性及甲基安非他
    命陽性反應，另九十三年一月十二日為警查獲後採集之尿液送驗結果，亦呈甲基
    安非他命陽性反應，有臺灣檢驗科技股份有限公司分別於九十一年一月二十二日
    、九十三年四月二十日出具之濫用藥物尿液檢驗報告二份及犯罪嫌疑人姓名及代
    碼對照表二紙在卷可稽。按海洛因係由嗎啡經化學合成之半人工合成品，其毒性
    倍於嗎啡，施打或吸食後經人體代謝作用而分解成毒性較低之嗎啡，而於尿液中
    被檢測出，故吸食或施打海洛因或嗎啡在尿液中均以嗎啡型態被檢測出，此為本
    院歷來審理毒品案件職務上已知悉之事項，並據行政院衛生署藥物食品檢驗局以
    八十一年九月八日藥檢壹字第八一一四八五五號函示明確；被告於九十三年一月
    十二日為警查獲時扣得之白色粉末一包，經送內政部警政署刑事警察局鑑驗結果
    ，確含第二級毒品甲基安非他命成分，實際淨重零點零七公克，驗餘淨重零點零
    三公克等情，復有該局九十三年三月二十三日刑鑑字第０９３００５７３６７號
    鑑驗通知書一份在卷供憑。綜合上情，足認被告自白核與事實相符，且其所施用
    之毒品，亦確為海洛因及甲基安非他命無訛。再者，被告前因施用毒品案件，經
    本院依檢察官之聲請裁定送觀察、勒戒後，因認無繼續施用毒品之傾向，而由臺
    灣板橋地方法院檢察署檢察官於八十七年九月二十九日以八十七年度偵字第一九
    六二四號為不起訴處分，其再因施用毒品案件，經臺灣臺北地方法院依檢察官之
    聲請裁定送觀察勒戒及強制戒治，八十九年十一月三日強制戒治期滿執行完畢等
    節，另有上開不起訴處分書及臺灣高等法院被告全國前案紀錄表附卷可參。從而
    本案事證明確，被告施用第一級毒品及第二級毒品犯行均堪予認定，應依法論科
    。
二、論罪科刑：
  (一)查被告施用第一級毒品海洛因後，毒品危害防制條例業經修正，並經總統於九十
    二年七月九日公布，定於公布後六個月即九十三年一月九日實施，其中關於施用
    第一級毒品即違反毒品危害防制條例第十條第一項之犯罪，僅就非屬犯罪構成要
    件之追訴處罰條件有所更異，至於論罪科刑之法條本身並無變更；又就修正前已
    繫屬檢察署、法院之施用毒品案件，該條例第三十五條第一項第三款規定審判中
    之案件應由法院依修正後之規定之處理，另同條第二項則規定如依修正前之規定
    有利於行為人者，適用最有利於行為人之法律。查本件被告係於毒品危害防制條
    例修正實施前，經送觀察、勒戒，因認無繼續施用毒品之傾向，而由檢察官為不
    起訴處分後，再因施用毒品案件，經送觀察勒戒及強制戒治，並由檢察官就其施
    用毒品犯行提起公訴，由臺灣臺北地方法院判處有期徒刑五月確定後，五年內三
    犯毒品危害防制條例第十條之罪，並於九十一年一月十七日繫屬於臺灣板橋地方
    法院檢察署檢察官偵查，則無論依修正前、後毒品危害防制條例第二十條之規定
    ，其行為均屬應予追訴處罰之犯罪，換言之，修正前條文並無較有利於被告之情
    形，揆諸上開說明，就被告施用第一級毒品之犯行，應適用修正後即現行毒品危
    害防制條例之規定論處。至於被告最後一次施用第二級毒品甲基安非他命之九十
    三年十一月五日，毒品危害防制條例業經修正施行，是被告施用第二級毒品犯行
    部分自應適用現行條例之規定，不生新舊法比較之問題。
  (二)核被告所為，係犯毒品危害防制條例第十條第一項之施用第一級毒品罪，及同條
    第二項之施用第二級毒品罪。其持有海洛因、甲基安非他命之低度行為，為施用
    之高度行為所吸收，均不另論罪。被告自九十年年底某日起至九十三年十一月五
    日止，期間多次施用甲基安非他命，均時間緊接，所犯係構成要件相同之罪，顯
    係基於概括犯意為之，為連續犯，應依法論以一罪並加重其刑。再查被告前因施
    用毒品案件，經臺灣臺北地方法院以八十九年度北簡字第六五０號判處有期徒刑
    五月確定，於九十年四月三日執行完畢，有臺灣高等法院被告全國前案紀錄表一
    份在卷可參，其受有期徒刑之執行完畢，五年內再犯本件有期徒刑以上之罪，為
    累犯，應就施用第一級毒品犯行部分加重其刑，就施用第二級毒品犯行部分遞加
    重其刑。檢察官雖僅就被告於九十一年一月十五日為警採尿時回溯九十六小時內
    某時之施用第二級毒品犯行提起公訴，惟前揭犯罪事實欄所載之其餘施用甲基安
    非他命犯行，與起訴部分有連續犯之裁判上一罪關係，為起訴效力所及，且其中
    自九十一年三、四月間起至九十三年一月八日止之施用行為，復經檢察官移送併
    辦（臺灣臺北地方法院檢察署九十三年度毒偵字第一０九六號、第一０九七號）
    ，本院自均得併予審究。
  (三)爰審酌被告前已因施用毒品案件，獲得不起訴處分之寬典，又再因施用毒品案件
    經法院論罪科刑，猶不能戒除毒癮，顯然漠視法令之禁制，且自承平均每二、三
    日即需施用甲基安非他命一次，施用期間長達近三年，可見毒癮不小，惟施用海
    洛因之次數僅單一，而施用毒品所生危害，亦尚以自殘自我身心健康為主，且被
    告犯後態度堪認良好等一切情狀，分別量處如主文所示之刑，並定其應執行刑，
    以示懲儆。扣案之甲基安非他命一包（驗餘淨重零點零三公克），屬毒品危害防
    制條例第二條第二項第二款所定之第二級毒品，業如前述，應依同條例第十八條
    第一項前段之規定，諭知沒收銷燬之。至於九十一年一月十五日警員於案外人林
    武毅位於臺北縣永和市○○路七二０巷二樓之住處查獲被告時，雖當場扣得海洛
    因三包（合計淨重一點三七公克）、甲基安非他命一包（淨重零點四公克）、糖
    粉零點二公克、吸食器二組及玻璃球三個等物，惟上開物品皆為同在現場之林武
    毅所有，與被告本案之施用毒品犯行無關，業據被告於警詢及本院審理時陳稱明
    確，核與林武毅於警詢中供陳之情節相符，爰均不併為沒收銷燬或沒收之宣告，
    附此敘明。
三、如不服本判決，得自收受送達之日起十日內，向本院提出上訴。
據上論斷，應依刑事訴訟法第二百七十三條之一第一項、第二百九十九條第一項前段
，修正後即現行毒品危害防制條例第三十五條第一項第三款、第十條第一項、第二項
、第十八條第一項前段，刑法第十一條前段、第五十六條、第四十七條、第五十一條
第五款，判決如主文。
本案由檢察官許景森提起公訴，經檢察官張慶林到庭執行職務。
中　　　華　　　民　　　國　　九十三　　年　　 十一 　　月　　 三十 　　日
                                臺灣板橋地方法院刑事第十二庭
                                    法  官  劉元斐
右正本證明與原本無異。
如不服本判決，應於判決送達後十日內向本院提出上訴狀 (應附繕本)，上訴於臺灣
高等法院。
                                          書記官  郭玉芬
中　　　華　　　民　　　國　　九十三　　年　　 十一 　　月　　 三十 　　日
附錄本案論罪科刑所引法條：
毒品危害防制條例第十條：
施用第一級毒品者，處六月以上五年以下有期徒刑。
施用第二級毒品者，處三年以下有期徒刑。
